臺灣高等法院民事裁定
110年度抗字第134號
抗  告  人  中國人壽保險股份有限公司

法定代理人  黃淑芬  


相  對  人  稅承國  
上列當事人間聲明異議事件，抗告人對於中華民國109年12月30
日臺灣臺北地方法院109年度事聲字第82號裁定提起一部抗告，
本院裁定如下：
    主  文
原裁定確定抗告人應給付相對人之訴訟費用額逾新臺幣捌萬柒仟
捌佰玖拾元本息部分廢棄。
抗告費用由抗告人負擔。　
　　理  由
一、按法定代理人之代理權消滅者，訴訟程序在有法定代理人承
    受其訴訟以前當然停止；聲明承受訴訟，應提出書狀於受訴
    法院，民事訴訟法第170條、第176條分別定有明文。本件抗
    告人之法定代理人原為王銘陽，嗣變更為黃淑芬，業據抗告
    人提出公開資訊觀測站資料影本為證(見本院卷第39頁)，並
    經黃淑芬具狀聲明承受訴訟(見本院卷第37頁)，核無不合，
    應予准許。　　
二、相對人在原法院聲請意旨略以：伊與抗告人間確認保證債務
    不存在等事件（下稱本案訴訟），業經原法院103年度重勞
    訴字第25號判決（下稱第一審判決）、本院104年度重勞上
    字第48號判決（下稱第二審判決）、最高法院107年度台上
    字第1832號判決(下稱第三審判決)確定，抗告人前聲請確定
    訴訟費用額，經本院108年度抗字第1335號裁定(下稱本院  
    1335號裁定)以抗告人應負擔第一、二、三審訴訟費用合計
    新臺幣(下同)29萬4621元，顯逾抗告人已繳納之第一審證人
    旅費1642元及第三審裁判費18萬792元，抗告人自不得再向
    伊請求賠償為由，駁回抗告人之聲請確定，是抗告人應負擔
    之訴訟費用應為11萬2187元(29萬4621元-1642元-18萬792元
　　)，爰聲請確定訴訟費用額等語。原法院司法事務官以109年
    度司聲字第752號裁定（實為處分，下同下稱原處分）駁回
    相對人之聲請，相對人不服，提出異議，經原裁定確定抗告
    人應給付相對人之訴訟費用額為11萬2187元，抗告人不服，
    提起一部抗告。
三、抗告意旨略以：本案訴訟關於第三審訴訟支出律師酬金部分
    ，業經原法院司法事務官於108年11月4日以108年度司聲字
    第938號裁定(下稱原法院938號處分)命伊給付相對人2萬 42
    97元，伊提出異議後，經原法院以108年度事聲字第268號裁
    定(下稱原法院268號裁定)駁回異議確定，伊已如數給付相
    對人2萬4297元，經扣除後，相對人得請求伊給付之訴訟費
    用額應為8萬7890元(11萬2187元-2萬4297元)，原裁定命伊
    給付逾上開金額部分，顯有違誤，爰提起一部抗告，請求廢
    棄原裁定等語。
四、按法院未於訴訟費用之裁判確定其費用額者，第一審受訴法
    院於該裁判有執行力後，應依聲請以裁定確定之；依第1項
    確定之訴訟費用額，應於裁定送達之翌日起，加給按法定利
    率計算之利息，民事訴訟法第91條第1項、第3項定有明文。
　　又執行名義之種類，強制執行法第4條第1項有明文規定，而
    確定訴訟費用額之裁定即屬該條項第2款所定其他依民事訴
    訟法得為強制執行名義之裁判之執行名義。　　
五、經查：
  (一)兩造間確認保證債務不存在等事件，相對人於原法院起訴
      請求「⒈確認抗告人依其於98年12月25日公布之『業務人員
      積欠各項款項扣回作業辦法』(下稱系爭扣款辦法)對相對
      人主張之614萬1709元債權不存在。⒉抗告人應給付相對人
      336萬3552元本息。⒊抗告人應給付相對人831萬6060元本
      息。⒋抗告人應自104年4月30日起至辦理伊為其所屬保險
      業務員之註銷登錄日止，按月於每月末日給付相對人42萬
      7375元本息」，經原法院以第一審判決相對人敗訴，並諭
      知第一審訴訟費用由相對人負擔，相對人不服，提起上訴
      ，並為訴之追加(即上開聲明第⒊項擴張為4096萬
      6920元本息，上開聲明第⒋項改按每月68萬2782元計算10
      個月即682萬7820元)，上訴及追加之訴聲明請求「⒈原判
      決廢棄。⒉確認抗告人依系爭扣款辦法對相對人主張之  6
      14萬1709元債權不存在。⒊抗告人應給付相對人336萬  35
      52元本息。⒋抗告人應給付相對人4096萬6920元本息。⒌抗
      告人應給付相對人682萬7820元本息」，經本院以第二審
      判決「⒈第一審判決關於駁回相對人後開第⒉⒊項之訴部分
      ，及訴訟費用之裁判均廢棄。⒉確認抗告人依系爭扣款辦
      法對相對人之326萬4982元本息債權不存在。⒊抗告人應給
      付相對人679萬2659元本息。⒋其餘上訴及追加之訴均駁回
      。⒌第一、二審訴訟費用，由抗告人負擔5分之1，餘由相
      對人負擔；追加之訴訴訟費用由相對人負擔」，兩造均聲
      明不服，提起第三審上訴，經最高法院以第三審判決「⒈
      第二審判決關於⑴確認抗告人依系爭扣款辦法對相對人之3
      26萬4982元本息之債權不存在，⑵命抗告人給付遲延辦理
      註銷登錄之損害賠償逾161萬5730元本息部分廢棄。⒉相對
      人之上訴及抗告人之其他上訴均駁回。⒊第三審訴訟費用
      關於駁回抗告人之其他上訴部分，由抗告人負擔；其餘第
      三審訴訟費用及廢棄部分之第二審訴訟費用，由相對人負
      擔」確定等情，有上開第一、二、三審判決影本可稽(見
      原法院卷第5至41頁)，並經本院依職權調閱本案訴訟卷宗
      查明屬實。
　(二)次查，相對人於本案訴訟確定後，聲請最高法院以108年
      度台聲字第806號裁定核定第三審律師酬金為3萬元，並就
      該部分向原法院聲請確定訴訟費用額，經原法院938號處
      分確定抗告人應給付相對人2萬4297元本息，抗告人不服
　　　，提出異議，經原法院268號裁定駁回異議確定。又抗告
      人就本案訴訟部分，前向原法院聲請確定訴訟費用額，經
      原法院司法事務官以108年度司聲字第587號裁定(下稱587
      號處分)確定相對人應負擔之訴訟費用額為8萬9475元本息
　　　，相對人不服，提出異議，經原法院以108年度事聲字第 
      51號裁定(下稱51號裁定)廢棄587號處分，確定相對人應
      負擔之訴訟費用額為13萬7184元本息，相對人不服，提起
      抗告，經本院1335號裁定廢棄上開原法院587號處分及51
      號裁定，改裁定駁回抗告人之聲請，理由略以：「相對人
      (即本件抗告人，下同)第三審敗訴部分訴訟標的價額為  
      814萬5694元（3,264,982元+3,264,982元+1,615,730元=
　　　8,145,694元），占其上訴第三審範圍之比例為百分之81
　　　（8,145,694元/〈3,264,982元+6,792,659元〉=81％....
　　　）」、「又兩造分別向最高法院聲請酌定第三審律師酬金
　　　，經最高法院以108年度台聲字第806號及108年度台聲字
      第828號民事裁定均酌定為3萬元....茲分述兩造應負擔歷
      審裁判費如下：⒈第一審部分：抗告人(即本件相對人，下
      同)支出第一審裁判費36萬7740元（168,912元+
　　　198,528元=367,740元）、證人旅費1642元（相對人亦支
      出證人旅費1642元），扣除其於第二審撤回請求相對人應
      為其辦理保險業務員註銷登錄部分起訴之裁判費3000元後
      ，兩造合計共支出第一審訴訟費用36萬8024元（
　　　367,740元+1,642元X2-3,000元=368,024元），依第二審
      判決之諭知，抗告人應負擔此部分之第一審訴訟費用為29
      萬4419元（368,024元X4/5=294,419元....）。其餘相對
      人應負擔5分之1即7萬3605元（368,024元-294,419元=
　　　73,605元）部分，依第三審判決相對人部分敗訴之諭知，
      相對人應負擔百分之81即5萬9620元（73,605元X81％=
　　　59,620元），餘1萬3985元（73,605元-59,620元=13,985
      元）應由抗告人負擔。是抗告人應負擔之第一審訴訟費用
      為30萬8404元（294,419元+13,985元=308,404元）；相對
      人則為5萬9620元。⒉第二審部分：抗告人支出第二審裁判
      費79萬6992元（551,160元+245,832元=796,992元....)
　　　，其中追加之訴裁判費24萬5832元....應由抗告人負擔，
      並扣除抗告人撤回請求相對人辦理保險業務員註銷登錄之
      起訴部分之裁判費4500元後，合計第二審訴訟費用為54萬
      6660元（796,992元-245,832元-4,500元=546,660元），
      依第二審判決之諭知，抗告人應負擔之第二審訴訟費用為
      5分之4即43萬7328元（546,660元×4/5=437,328元）。其
      餘5分之1即10萬9332元（546,660元-437,328元=109,332
      元）部分，依第三審判決相對人部分敗訴之諭知，相對人
      應負擔百分之81即8萬8559元（109,332元X81％=88,559元
　　　），餘2萬0773元（109,332元-88,559元=20,773元）應由
      抗告人負擔。是抗告人應負擔之第二審訴訟費用為45萬  
      8101元（437,328元+20,773元=458,101元）；相對人則為
      8萬8559元。⒊第三審部分：相對人支出第三審裁判費15萬
      792元....及經核定第三審律師酬金3萬元，合計18萬  79
      2元（150,792元+30,000元=180,792元）。依第三審判決
      之諭知，相對人應負擔敗訴部分百分之81之訴訟費用，即
      14萬6442元（180,792元X81％=146,442元），其餘3萬 435
      0元（180,792元-146,442元=34,350元），由抗告人負擔
      。㈡綜上所述，相對人應負擔第一、二、三審訴訟費用合
      計29萬4621元（59,620元+88,559元+146,442元=
　　　294,621元），顯逾相對人已繳納之第一審證人旅費1642
      元....及第三審裁判費18萬792元，自不能再向抗告人請
      求賠償」等情，有上開裁定及確定證明書影本可稽(見原
      法院卷第42至49頁、本院卷第17至29頁)，可知本院1335
      號裁定業已認定抗告人應負擔本案訴訟第一、二、三審訴
      訟費用合計29萬4621元，扣除其已繳納之第一審證人旅費
      1642元及第三審裁判費18萬792元後，尚應給付相對人差
      額11萬2187元(29萬4621元-1642元-18萬792元)，此為兩
      造所不爭執(見原法院卷第12頁、本院卷第15頁)，茲因其
      中關於第三審律師酬金部分，業經原法院938號處分、268
      號裁定確定抗告人應給付相對人2萬4297元本息，該確定
      訴訟費用額之裁定得為執行名義，且抗告人已如數給付
　　　，有付款證明影本可稽(見本院卷第42-1頁)，該筆金額自
      應予以扣除，故抗告人應給付相對人之訴訟費用額為8萬 
      7890元(11萬2187元-2萬4297元)。
六、綜上所述，抗告人就本案訴訟應給付相對人之訴訟費用額確
    定為8萬7890元，及依民事訴訟法第91條第3項規定，加計自
    原裁定送達之翌日即110年1月7日（見原法院卷第39頁）起
    至清償日止，按年息百分之5計算之利息，是原裁定確定抗
    告人應給付相對人之訴訟費用額逾8萬7890元本息部分，即
    有違誤。從而，抗告意旨指摘原裁定此部分不當，求予廢棄
　　，為有理由，爰由本院將原裁定此部分廢棄，改裁定如主文
    第2項所示。又相對人於原法院聲請時已表明抗告人應負擔
    之訴訟費用額扣除上開2萬4297元後，應為8萬7890元等語(
　　見原法院司聲卷第4頁)，則原裁定確定抗告人應給付相對人
    之訴訟費用額範圍自應以8萬7890元本息為限，是上開廢棄
    部分，核屬請求外裁判，本院於廢棄後無自為裁定或發回更
    裁問題。本院既係以原裁定確定本件訴訟費用額有上開違誤
    情形，而予以廢棄，則相對人之請求，即為伸張或防衛權利
    所必要，依民事訴訟法第81條第2款規定，爰命抗告人負擔
    抗告費用，併予敘明。
七、據上論結，本件抗告為有理由，爰裁定如主文。　
中　　華　　民　　國　　110 　年　　2 　　月　　26　　日
                  民事第二十一庭
                        審判長法  官  翁昭蓉
                              法  官  羅惠雯
                              法  官  鍾素鳳
正本係照原本作成。
本裁定除以適用法規顯有錯誤為理由外，不得再抗告。如提起再
抗告，應於收受送達後10日內委任律師為代理人向本院提出再抗
告狀。並繳納再抗告費新臺幣１千元。
中　　華　　民　　國　　110 　年　　3 　　月　　2 　　日
　　　　　　　　　　　　　    書記官  林吟玲